【裁判字號】    89,上訴,4002
【裁判日期】    900627
【裁判案由】    毒品危害防制條例
【裁判全文】
臺灣高等法院刑事判決                  八十九年度上訴字第四００二號
    上  訴  人
    即  被  告  乙○○
    指定辯護人  甲○公設辯護人
右上訴人，因毒品危害防制條例案件，不服臺灣士林地方法院八十九年度訴緝字第三
八號，中華民國八十九年九月十九日第一審判決（起訴案號：臺灣士林地方法院檢察
署八十七年度偵字第三九三七號）提起上訴，甲○判決如左：
    主      文
原判決撤銷。
乙○○連續明知為禁藥而轉讓，處有期徒刑壹年陸月。
    事      實
一、乙○○有多次非法吸用化學合成麻醉藥品前案紀錄，明知安非他命為禁藥，不得
    販賣、供應、調劑、運送、牙保、轉讓，民國八十六年底至八十七年一月間與男
    友曾逸宏同居，仍與偕文瑜合租台北市○○○路○段二五五號八樓之五室房屋，
    八十六年十二月間曾向偕文瑜借用新台幣（下同）一萬元，二月租金又由偕女墊
    付，迄未償還，有此緣由，自八十七年一月間起至同年四月二十二日止乙○○分
    四次在該租屋處無償將禁藥安非他命轉送予偕文瑜吸用，計有四小包，嗣於八十
    八年一月二十七日經警查獲偕文瑜施用安非他命犯行（另由檢察官另案偵辦）而
    獲悉上情。
二、案經台北市警察局萬華分局移送台灣士林地方法院檢察署檢察官偵查起訴。
    理      由
一、原審訊據上訴人即被告乙○○（下稱被告）堅決否認有販賣安非他命予偕文瑜之
    犯行，辯稱：伊於八十六年底至八十七年一月間與偕文瑜同住時，有拿三、四次
    安非他命予偕文瑜施用，均未收費等語。
二、甲○查：
  (一)證人偕文瑜於警訊供稱：伊施用之偕文瑜，係打乙○○電話相約或留言然後由沈
    女送貨至樓下交付每包二千元（三九三七偵查卷第六頁）檢訊時供稱：向乙○○
    買四次一包二千元她會帶來延北路我家樓下賣我，她向我說有貨（見偵查卷十五
    頁反面）於原審則稱：最後一次碰到乙○○是八十七年三、四月，沈八十六年十
    二月到八十七年一月住在延平北路，我有借她錢，不是向她買，在警訊和檢訊說
    每次每包二千元買了四次，是警察說這樣也算買，在檢訊時警察說照這樣說就可
    以了。（見原審八十七年訴六三四號卷第六七頁）先後就是否認出錢價購證述不
    一，佐以被告向偕文瑜借錢未還，房租偕女先付亦未清償等情，被告所辯從未收
    費尚屬可信。
  (二)證人即偕文瑜表妹楊桂勳於原審結證略稱：被告沒有工作向我姊姊借錢，有看過
    被告與我姊一起用安非他命，未見過付錢，姊說沒有給被告錢（見原審八十九年
    訴緝字第二八號卷第六四頁－七十頁）由此可徵被告提供予偕文瑜吸用之安非他
    命均未收費。
  (三)按證據之本身存有瑕疵或待證事實不足以證明之資料；即乏證據能力。公訴人據
    以為證認被告有販賣安非他命之犯行，無非以有證人偕文瑜之警訊及偵訊筆錄為
    據。然本件證人之證述既有先後矛盾不一之處如前所述，此外又乏販賣之證物扣
    案，連常見之分裝袋、電子秤、待售之安非他命均無，在無補強證據可據，自難
    以有瑕疵證人證言為證據。被告既供認無償提供安非他命又核與偕文瑜所述一致
    。從而此部分之犯行要堪認定。
三、核被告前開行為係在毒品危害防制條例公布生效之前，比較新舊法以藥事法有利
    被告，應依舊法裁判查「安非他命類」係經行政院衛生署於民國六十九年十二月
    八日以衛署字第三０一一二四號公告列入藥物藥商管理法第十六條所稱禁藥管理
    ，已於同月十日生效，自六十九年十二月八日起禁止輸入、製造，自七十年六月
    一日起禁止販賣，而安非他命及其衍生之鹽類及製劑並經行政院衛生署於七十五
    年七月十一日以衛署字第五九七六二號公告一概禁止使用，於同月十三日生效，
    是其本質原為禁藥，雖經行政院衛生署於七十九年十月九日公告列為麻醉藥品管
    理，惟仍不失其禁藥之本質，而麻醉藥品管理條例並無轉讓麻醉藥品之處罰規定
    ，其轉讓行為仍應依藥事法（原藥物藥商管理法）第八十三條第一項論以轉讓禁
    藥罪。（最高法院八十一年度第一次刑事庭會議紀錄參照）且所謂轉讓禁藥，無
    償提供予他人者固勿論，即或係有償之提供，如不能證明行為人售出時有營利之
    意圖，仍屬轉讓行為，而非屬販賣犯行（最高法院八十一年台上字第二二七０號
    判決參照），公訴人認被告係犯麻醉藥品管理條例第十三條之一第二項第一款罪
    ，起訴法條容有未洽，應予變更，核被告所為係犯藥事法第八十三條第一項之轉
    讓禁藥罪，轉讓前持有安非他命之低度行為，已為高度之轉讓禁藥行為所吸收不
    另論罪。被告先後四次轉讓禁藥之犯行，時間緊接、犯罪構成要件相同，顯基於
    概括之犯意反覆為之，為連續犯，應論以一罪並加重其刑。
四、原審按販賣第二級毒品罪論究，適用法律難認正確，被告上訴意旨否認有販賣第
    二級毒品犯行，尚非無據，爰將原判決撤銷改判。審酌被告之犯罪動機、手段、
    造成之危害、其個人之犯罪紀錄以及犯罪後之態度等一切情狀，量處如主文第二
    項所示之刑示懲。
五、台灣台北地方法院檢察署八十八年度偵字第三二七三號之犯罪事實指被告另涉嫌
    販賣第二級毒品予王溪成認與台灣士林地方法院檢察署八十七年偵字第三九三七
    號有連續犯裁判一罪關係，移送原審併辦，原判決雖予以審究，惟查原判決業經
    甲○撤銷，起訴事實經變更起訴法條，按轉讓禁藥罪判刑在案，核與併辦事實不
    成立連續犯關係，併辦部分應退還原檢察署依法辦理。
六、被告經合法傳喚無正當理由不到庭，自不待其陳述，逕行判決。
據上論斷，應依刑事訴訟法第三百六十九條第一項前段、第三百六十四條、第三百七
十一條、第三百條、第二百九十九條第一項前段，藥事法第八十三條第一項，刑法第
二條第一項但書、第十一條前段、第五十六條判決如主文。
本案經檢察官陳明光到庭執行職務。
中      華      民      國    九十      年      六      月     二十七   日
                              臺灣高等法院刑事第十八庭
                                  審判長法  官  吳  明 峰
                                        法  官  張  傳  栗
                                        法  官  林  陳  松
右正本證明與原本無異。
如不服本判決應於收受送達後十日內向甲○提出上訴書狀，其未敘述上訴之理由者並
得於提起上訴後十日內向甲○補提理由書（均須按他造當事人之人數附繕本）。
                                        書記官  李  華  安
中      華      民      國    九十      年      六      月    二十九    日
附錄：本案論罪科刑法條全文
藥事法第八十三條第一項：
明知為偽藥或禁藥，而販賣、供應、調劑、運送、寄藏、牙保、轉讓或意圖販賣而陳
列者，處五年以下有期徒刑，得併科新臺幣十萬元以下罰金。


司法院資訊處製作；財團法人民間司法改革基金會備份。
